臺灣嘉義地方法院交通事件裁定　　　　　　　　　　九十三年度交聲字第一五八號
　　原處分機關　交通部公路總局嘉義區監理所
　　異　議　人
　　即受處分人　甲○○
右列異議人即受處分人因違反道路交通管理處罰條例案件，對於原處分機關即交通部
公路總局嘉義區監理所中華民國九十三年八月十一日所為之處分（嘉監裁字第裁７０
－Ｌ00000000號、嘉監裁字第裁７０－Ｌ00000000號裁決書）聲明
異議，本院裁定如左：
    主  文
異議駁回。
    理  由
一、原處分意旨略以：異議人即受處分人甲○○（下簡稱受處分人）於民國九十三年
    二月二十三日下午二時二十五分許，駕駛未懸掛車牌，原車牌號碼ＲＬ－八四○
    ○號之自用小客車，途經嘉義市○○路三十號前，經嘉義市警察局交通警察隊以
    受處分人違反道路交通管理處罰條例第十二條第一項第四款「使用註銷之牌照行
    駛」及同條例第十二條第一項第七款「已領有號牌而未懸掛」之規定，掣發嘉義
    市警察局九十三年二月二十三日嘉市警交字第Ｌ00000000號舉發違反道
    路交通管理事件通知單予以舉發；又於同年三月三日下午四時十分許，駕駛上開
    未懸掛車牌之自用小客車，行經一六八線高鐵站前，經嘉義縣警察局交通警察隊
    以受處分人違反道路交通管理處罰條例第十二條第一項第一款「未領用牌照行駛
    」之規定，掣發嘉義縣警察局九十三年三月三日嘉縣警交字第Ｌ0000000
    0號舉發違反道路交通管理事件通知單予以舉發。嗣受處分人收受上開舉發通知
    單後，未於應到案日期前向原處分機關即交通部公路總局嘉義區監理所（下簡稱
    原處分機關）提出申訴，經原處分機關於九十三年五月三日分別以嘉監裁字第裁
    ７０－Ｌ00000000號裁決書，依道路交通管理處罰條例第十二條第一項
    第四款、第七款、同條第二項之規定，以受處分人「領有號牌而未懸掛」、「使
    用註銷之牌照行駛」為由，裁罰受處分人新台幣一萬九千五百元，並牌照扣繳；
    另以嘉監裁字第裁７０－Ｌ00000000號裁決書，依道路交通管理處罰條
    例第十二條第一項第一款之規定，以受處分人「未領用牌照行駛」為由，裁罰受
    處分人新台幣一萬零八百元。嗣經受處分人陳情，原處分機關認上開嘉監裁字第
    裁７０－Ｌ00000000號裁決書應係違反道路交通管理處罰條例第十二條
    第一項第一款之規定，乃於九十三年六月一日以９３年嘉監裁字第０５７１５號
    函撤銷上開二裁決書，再於九十三年六月三十日另為裁決，惟嘉監裁字第裁７０
    －Ｌ00000000號裁決書之內容仍依道路交通管理處罰條例第十二條第一
    項第四款、第七款、同條第二項之規定，以受處分人「領有號牌而未懸掛」、「
    使用註銷之牌照行駛」為由，裁罰受處分人新台幣一萬九千五百元，並牌照扣繳
    。嗣再經受處分人陳情，經原處分機關參酌受處分人陳述之理由及綜合有關資料
    審查結果，並慮及受處分人聲明異議時效之權益，故將上開九十三年六月三十日
    所為之二裁決書均撤銷，惟認受處分人仍有前揭違規行為，於九十三年八月十一
    日以嘉監裁字第裁７０－Ｌ00000000號裁決書，改依道路交通管理處罰
    條例第十二條第一項第一款及違反道路交通管理事件統一裁罰基準表（按違反道
    路交通管理事件統一裁罰基準及處理細則另於九十三年六月三十日修正發布，並
    自九十三年七月一日起施行）等規定，以受處分人「未領用牌照行駛」為由，裁
    罰受處分人新台幣一萬零八百元；另再於同日以嘉監裁字第裁７０－Ｌ0000
    0000號裁決書，依道路交通管理處罰條例第十二條第一項第一款及違反道路
    交通管理事件統一裁罰基準表之規定，以受處分人「未領用牌照行駛」為由，裁
    罰受處分人新台幣一萬零八百元等語。
二、聲明異議意旨略以：受處分人之前開自用小客車於九十三年二月八日，即因未繳
    九十二年度牌照稅、燃料稅及未依定期驗車，為警扣牌照；而於同年二月二十三
    日，受處分人係駕駛前開自用小客車前往嘉義區監理所欲辦理驗車並繳清上開欠
    稅等手續，惟遭警攔查；又於同年三月三日，受處分人亦因前往嘉義區監理所辦
    理前次驗車所未繳清之款項，再次為警攔查，雖受處分人之前開自用小客車於前
    揭時、地遭警取締時，確實未懸掛車牌，然此乃受處分人為辦理前開相關手續所
    無可避免之事。又受處分人於九十三年五月十七日提出陳情，故本案尚未結案，
    惟上開罰鍰竟加倍處罰，是原處分不當，爰請求撤銷原裁決書，另為適當之處罰
    等語。
三、按汽車有未領用牌照行駛之情形，處汽車所有人新台幣三千六百元以上一萬零八
    百元以下罰鍰，並禁止其行駛，道路交通管理處罰條例第十二條第一項第一款定
    有明文。次按汽車有使用註銷之牌照行駛之情形，處汽車所有人新台幣三千六百
    元以上一萬零八百元以下罰鍰，並禁止其行駛，前項第四款之牌照扣繳之；又汽
    車不依限期參加定期檢驗或臨時檢驗者，處汽車所有人新台幣九百元以上一千八
    百元以下罰鍰；逾期一個月以上者並吊扣其牌照，至檢驗合格後發還，逾期六個
    月以上者，註銷其牌照。且汽車牌照，經吊銷或註銷者，非經公路主管機關檢驗
    合格，不得再行請領。道路交通管理處罰條例第十二條第一項第四款、第二項、
    第十七條第一項、第六十六條第一項前段亦分別定有明文。經查：
（一）本件受處分人對於其所有之前開自用小客車於九十二年二月十二日即因違反前
      開道路交通管理處罰條例第十七條第一項前段未依限期參加定期檢驗之規定，
      經警逕行舉發，因仍逾期六個月以上未依限期參加定期檢驗，原處分機關乃依
      同條例第十七條第一項後段之規定，自九十二年七月二十八日至九十三年一月
      二十七日止執行註銷牌照六個月在案；嗣受處分人於九十三年二月八日，又因
      違反前開道路交通管理處罰條例第十二條第一項第四款使用註銷之牌照行駛之
      規定，經內政部警政署國道公路警察局第八警察隊以公警局交字第Ｚ0000
      0000號舉發違反道路交通管理事件通知單舉發，並依同條例第十二條第二
      項之規定，當場扣留該自用小客車之車牌兩面；嗣受處分人之父楊天進分別於
      九十三年二月二十三日及同年三月三日復駕駛受處分人所有，車牌已遭註銷且
      扣繳之前開自用小客車，途經嘉義市○○路三十號前及一六八線高鐵站前，為
      警舉發，並分別經原處分機關於九十三年八月十一日以嘉監裁字第裁７０－Ｌ
      00000000號、第裁７０－Ｌ00000000號裁決書，依道路交通
      管理處罰條例第十二條第一項第一款之規定，均以受處分人「未領用牌照行駛
      」為由，各裁罰受處分人新臺幣一萬零八百元等事實，並未爭執，且據受處分
      人之代理人楊天進於本院調查時供述明確（見本院卷第三七、三八頁九十三年
      十月四日訊問筆錄），復有原處分機關九十三年六月一日９３年嘉監裁字第０
      ５７１５號函後附之違規查詢報表、原處分機關九十三年十月二十八日９３年
      嘉監裁字第１１２２７號函各乙份（見本院卷第四一頁），以及原處分機關九
      十三年八月十一日嘉監裁字第裁７０－Ｌ00000000號、第裁７０－Ｌ
      00000000號裁決書各乙紙在卷足稽。參以首揭規定，受處分人所請領
      ＲＬ－八四○○號之牌照於九十二年七月二十八日即已遭註銷，且非經公路主
      管機關檢驗合格，不得再行請領（參前揭道路交通管理處罰條例第六十六條第
      一項前段），是受處分人於九十三年二月八日，駕駛前開已遭註銷車牌之自用
      小客車，自應依前開道路交通管理處罰條例第十二條第二項之規定扣繳牌照，
      則受處分人之父楊天進於上開牌照已遭註銷且扣繳之情況下，猶於九十三年二
      月二十三日及同年三月三日駕駛前開未懸掛車牌之自用小客車，是其顯有「未
      領用牌照行駛」之違規行為甚明。至受處分人辯以其所有之前開自用小客車於
      前揭時、地遭取締時，確實未懸掛車牌，然此乃伊為辦理驗車等相關手續所無
      可避免之事云云，惟依實務運作，汽車未依限期參加定期檢驗如已逾六個月以
      上，並被裁定註銷牌照者，應先將號牌辦理「註銷執行」登記，註銷後領牌前
      應請領臨時號牌，將車輛駛至公路監理機關重新登檢領牌後，始能行駛於道路
      乙情，有原處分機關九十三年十一月二十三日嘉監車字第○九三○○二○三九
      八號函在卷可徵（見本院卷第四八頁），是受處分人於前開車牌遭註銷後領牌
      前，未依規定請領臨時號牌，反以上開情詞置辯，尚非有據。
（二）末按汽車有未領用牌照行駛之情形，處汽車所有人新台幣三千六百元以上一萬
      零八百元以下罰鍰，道路交通管理處罰條例第十二條第一項第一款固定有明文
      。惟違規之汽車，於應到案期限內繳納或到案聽候裁決，處新台幣三千六百元
      之罰鍰，逾越應到案期限十五日內，繳納罰鍰或到案聽候裁決，處新台幣六千
      元，逾越應到案期限十五日以上三十日以內，繳納罰鍰或到案聽候裁決，處新
      台幣八千四百元，逾越應到案期限三十日以上，繳納罰鍰或逕行裁決處罰，處
      新台幣一萬零八百元，違反道路交通管理事件統一裁罰標準表亦有明文。今查
      本件嘉義市警察局交通警察隊於九十三年二月二十三日所掣發嘉義市警察局嘉
      市警交字第Ｌ00000000號舉發違反道路交通管理事件通知單，以及嘉
      義縣警察局交通警察隊於九十三年三月三日所掣發嘉義縣警察局嘉縣警交字第
      Ｌ00000000號舉發違反道路交通管理事件通知單上所載之「應到案日
      期」，分別為九十三年三月九日及九十三年三月十八日乙情，有上開舉發違反
      道路交通管理事件通知單二紙在卷可按，則受處分人於九十三年五月十七日始
      提出陳情，雖有陳情書乙紙附卷可參，然其未於應到案期限內即九十三年三月
      九日及同年三月十八日內繳納罰鍰或到案聽候裁決，且逾越應到案期限三十日
      以內，亦未繳納罰鍰或到案聽候裁決乙情，至為明顯，則原處分機關以受處分
      人均逾越應到案期限三十日以上，各裁罰受處分人新台幣一萬零八百元，核無
      不合，是受處分人空言以伊於九十三年五月十七日即提出陳情，故本案尚未結
      案，上開罰鍰竟加倍處罰云云，指摘原處分不當，容有誤會。
四、綜前所述，受處分人所有之前開自用小客車確於前揭時、地有「未領用牌照行駛
    」之違規事證明確，從而，原處分機關依道路交通管理處罰條例第十二條第一項
    第一款及違反道路交通管理事件統一裁罰標準表之規定，各裁處受處分人一萬零
    八百元罰鍰，並無不當或違法，量罰亦甚妥適，應予維持。又受處分人於本案既
    未於應到案期限內繳納罰鍰或到案聽候裁決，且逾越應到案期限三十日以內，亦
    未繳納罰鍰或到案聽候裁決，已如前述，則原處分機關依違反道路交通管理事件
    統一裁罰標準表，各裁罰受處分人新台幣一萬零八百元，當無加倍處罰之情，是
本件受處分人之異議為無理由，自應將其異議駁回。
據上論斷，應依道路交通管理處罰條例第八十七條第二項，道路交通案件處理辦法第
十九條，裁定如主文。
中      華      民      國    九十三    年      十一    月    二十九    日
                                  臺灣嘉義地方法院交通法庭
                                        法  官  黃  仁  勇
右正本證明與原本無異。
如不服本裁定，應於裁定送達後五日內向本院提出抗告狀（應附繕本）。
中      華      民      國    九十三    年     十一     月    二十九    日
                                        書記官  呂  權  芳
